臺灣桃園地方法院刑事判決　　　　　　　110年度訴字第965號
公　訴　人　臺灣桃園地方檢察署檢察官
被　　　告　劉權頡


　　　　　　盧志鎮


上列被告因違反毒品危害防制條例等案件，經檢察官提起公訴（
110 年度偵字第9016、9805、9810、18818 、18833 號），被告
於準備程序中就被訴事實為有罪之陳述，經本院告知簡式審判程
序之旨，並聽取當事人之意見後，本院合議庭裁定改由受命法官
獨任進行簡式審判程序，本院判決如下：
    主  文
盧志鎮共同犯強制未遂罪，處有期徒刑參月，如易科罰金，以新
臺幣壹仟元折算壹日。
劉權頡共同犯強制未遂罪，處有期徒刑參月，如易科罰金，以新
臺幣壹仟元折算壹日。又犯未經許可持有刀械罪，處有期徒刑參
月，如易科罰金，以新臺幣壹仟元折算壹日。應執行有期徒刑伍
月，如易科罰金，以新臺幣壹仟元折算壹日。扣案如附表所示之
武士刀參把，均沒收。
    事  實
一、陳太松前於民國106 年6 月間貸款新臺幣（下同）10萬元給
    黎香伶，嗣因黎香伶未清償完畢，而陳太松、劉權頡、盧志
    鎮為向黎香伶催討債務，於108 年10月5 日下午4 時許，至
    址設位於桃園市○○區○○路000 號，由黎香伶經營之「家
    欣小吃店」內催討債務，惟因黎香伶無力償還，渠等三人竟
    共同基於強制之犯意聯絡，3 人先進入上開小吃店內，將黎
    香伶圍在廚房工作台催討債務，並由劉權頡取出黑色手槍指
    向黎香伶（黑色手槍因未扣案，無證據顯示具有殺傷力），
    陳太松則在黎香伶身後踢倒店內椅子、劉權頡則出手奪取黎
    香伶手機，劉權頡並口出「如果沒錢還，等一下叫人把妳帶
    走」等語，以此強暴方式欲使黎香伶行無義務之事，幸因黎
    香伶趁隙致電其男友報警，而警方隨即到場後，陳太松等3
    人對黎香伶之強制行為因而未遂（陳太松所涉犯罪，由本院
    另行審理中）。
二、劉權頡明知槍砲彈藥刀械管制條例所列管之刀械，非經主管
    機關許可，不得擅自非法持有，仍基於非法持有管制刀械之
    犯意，於110 年2 月22日前之某時，於不詳地點以不詳方式
    取得如附表所示之管制刀械3 把。嗣於110 年2 月22日8 時
    40分許（起訴書誤載為110 年2 月20日，應予更正），因員
    警持臺灣桃園地方檢察署檢察官所核發之拘票，於劉權頡位
    於桃園市○○區○○路000 巷0 ○0 號之住處，將劉權頡拘
    提到案並附帶搜索扣得如附表所示之管制刀械3 把，始查悉
    上情。
三、案經黎香伶訴由桃園市政府警察局龜山分局報告臺灣桃園地
    方檢察署檢察官偵查後起訴。
    理  由
壹、程序方面
    按除被告所犯為死刑、無期徒刑、最輕本刑為3 年以上有期
    徒刑之罪或高等法院管轄第一審案件者外，於第一次審判期
    日前之準備程序進行中，被告先就被訴事實為有罪之陳述時
    ，審判長得告知被告簡式審判程序之旨，並聽取當事人、代
    理人、辯護人及輔佐人之意見後，裁定進行簡式審判程序，
    刑事訴訟法第273 條之1 第1 項定有明文。經查，被告劉權
    頡所犯係死刑、無期徒刑、最輕本刑為3 年以上有期徒刑以
    外之刑法第304 條第1 項、第2 項之強制未遂罪及槍砲彈藥
    刀械管制條例第14條第3 項之未經許可持有刀械罪；被告盧
    志鎮所犯係死刑、無期徒刑、最輕本刑為3 年以上有期徒刑
    以外之刑法第304 條第1 項、第2 項之強制未遂罪，被告2
    人於準備程序中就被訴事實為有罪之陳述，經告知簡式審判
    程序之旨，並聽取公訴人及被告2 人之意見後，本院合議庭
    爰依前揭規定，裁定由受命法官獨任進行簡式審判程序（見
    本院卷第193 頁）。是本案之證據調查，依同法第273 條之
    2 規定，不受同法第159 條第1 項、第161 條之2 、第161
    條之3 、第163 條之1 及第164 條至第170 條所規定證據能
    力認定及調查方式之限制，合先敘明。
貳、實體方面
一、事實認定
    上開事實欄一之部分，業據被告劉權頡、盧志鎮於本院準備
    程序訊問及審理中均坦承不諱（見本院卷第132 頁至第139
    頁、第195 頁至第196 頁），核與證人即告訴人黎香伶於警
    訊及偵訊之供述、同案被告盧志鎮、劉權頡於警詢及偵查中
    之供述相符（見他字卷第81頁至第87頁、第213 頁至第214
    頁，偵字18833 號卷第75頁至第77頁、第147 頁正反面及第
    153 頁反面，偵字9805號卷第65頁至第67頁，偵字9810號卷
    第103 頁至第105 頁），並有小吃店監視器截圖畫面共14張
    及監視錄影勘驗筆錄在卷可參（見偵字第9810號卷第69頁至
    第71頁，偵字第9016號卷第131 頁至第140 頁），足認被告
    劉權頡、盧志鎮上開任意性自白與事證相符。而就上開事實
    欄二之部分，業據被告劉權頡於本院準備程序訊問及審理中
    均坦承不諱（見本院卷第133 頁、第195 頁至第196 頁），
    此並有桃園市政府警察局龜山分局搜索扣押筆錄、扣押物品
    目錄表、桃園市政府警察局110 年3 月11日桃警保字第1100
    017335號函及所附刀械鑑驗工作紀錄相片在卷可稽（見偵字
    第9810號卷第9 頁至第13頁、偵字第18818 號卷第49頁至第
    51頁），及扣案如附表所示之管制刀械3 把，足認被告劉權
    頡上開任意性自白與事證相符。從而，本案事證明確，被告
    劉權頡、盧志鎮之犯行，洵堪認定。
二、論罪科刑：
（一）按行為後法律有變更者，適用行為時之法律，但行為後之
      法律有利於行為人者，適用最有利於行為人之法律，刑法
      第2 條第1 項定有明文。但若新、舊法之條文內容雖有所
      修正，然其修正係無關乎要件內容之不同或處罰之輕重，
      而僅為文字、文義之修正或原有實務見解、法理之明文化
      ，或僅條次之移列等無關有利或不利於行為人，則非屬該
      條所指之法律有變更，自不生新、舊法比較之問題，而應
      依一般法律適用原則，適用裁判時法律。經查，被告行為
      後，刑法第304 條第1 項雖於108 年12月25日修正公布，
      並於同年月27日施行，惟查本次修法僅是依刑法施行法第
      1 條之1 第2 項前段規定將上開條文之罰金數額調整換算
      後予以明定，實質上並無法律效果及行為可罰性範圍之變
      更，無新舊法比較問題，而應依一般法律適用原則，逕行
      適用裁判時法，在此敘明。
（二）按刑法第304 條之強暴、脅迫，祇以所用之強脅手段足以
      妨害他人行使權利，或足使他人行無義務之事為已足，並
      非以被害人之自由完全受其壓制為必要（最高法院28年上
      字第3650號判例意旨參照）。經查，被告劉權頡、盧志鎮
      為討取債務，先將黎香伶圍起來後由劉權頡出手奪取黎香
      伶之手機後，並亮出無證據顯示具有殺傷力之黑色手槍，
      劉權頡並口出「如果沒錢還，等一下叫人把妳帶走」等語
      ，渠等主觀上即有使他人行無義務之事之犯意，又客觀上
      已著手為強暴、強迫手段之行為，嗣因黎香伶報警後而不
      遂，其犯罪應屬未遂階段。
（三）核被告劉權頡、盧志鎮就犯罪事實一部分所為，均係犯刑
      法第304 條第2 項、第1 項之強制未遂罪；核被告劉權頡
      就犯罪事實二部分所為，係犯槍砲彈藥刀械管制條例第14
      條第3 項之未經許可持有刀械罪。
（四）被告劉權頡、盧志鎮與陳太松（陳太松所涉強制未遂罪部
      分由本院另行審理中）就犯罪事實一部分之犯行，分別均
      有犯意聯絡及行為分擔，皆應依刑法第28條規定，俱論以
      共同正犯。
（五）被告劉權頡所犯上開2 罪，犯意各別，行為殊異，核屬數
      罪，應分論併罰。
（六）被告劉權頡、盧志鎮就犯罪事實一部分已著手強制行為之
      實施，惟因告訴人並未行無義務之事而未能得逞，為未遂
      犯，爰依刑法第25條第2 項規定，按既遂犯之刑減輕其刑
      。
（七）爰審酌被告劉權頡、盧志鎮不思以合法途徑尋求解決債務
      糾紛，竟以剝奪他人行動自由之方式，向告訴人黎香伶催
      討債務並以前開所述之強制手段要求黎香伶還款，造成黎
      香伶身心受創自應科以相當之刑事制裁，方足以遏止此種
      非法解決債務之手段，兼衡渠等犯後坦承犯行，態度尚佳
      ，然渠等於本件犯行前有犯罪之前科（於本案尚不構成累
      犯），素行難認良好，此亦有臺灣高等法院被告前案記錄
      表在卷可查，兼衡渠等犯罪之動機、目的、手段、素行、
      告訴人所受傷害，並審酌被告劉權頡於警詢自陳高中肄業
      之智識程度、家庭經濟狀況為勉持（見偵字第9810號卷第
      15頁）、被告盧志鎮於警詢時自陳二專畢業之智識程度、
      家庭經濟狀況為勉持（見偵字第9805號卷第15頁），及被
      告二人均未與告訴人成立和解或取得其諒解等一切情狀，
      均量處如主文所示之刑，並諭知易科罰金之折算標準，以
      資懲儆。另審酌被告劉權頡未經許可，無故持有具有殺傷
      力之管制刀械，兼衡其犯罪後坦承犯行之態度、素行、教
      育程度、家庭經濟狀況，及持有管制刀械之動機等一切情
      狀，量處如主文所示之刑，並諭知易科罰金之折算標準，
      以資懲儆。
（八）又按數罪併罰之定應執行之刑，係出於刑罰經濟與責罰相
      當之考量，並非予以犯罪行為人或受刑人不當之利益，為
      一種特別的量刑過程，相較於刑法第57條所定科刑時應審
      酌之事項係對一般犯罪行為之裁量，定應執行刑之宣告，
      乃對犯罪行為人本身及所犯各罪之總檢視，除應考量行為
      人所犯數罪反應出之人格特性，並應權衡審酌行為人之責
      任與整體刑法目的及相關刑事政策，在量刑權之法律拘束
      性原則下，依刑法第51條第5 款之規定，採限制加重原則
      ，以宣告各刑中之最長期為下限，各刑合併之刑期為上限
      ，但最長不得逾30年，資為量刑自由裁量權之外部界限，
      並應受法秩序理念規範之比例原則、平等原則、責罰相當
      原則、重複評價禁止原則等自由裁量權之內部抽象價值要
      求界限之支配，使以輕重得宜，罰當其責，俾符合法律授
      與裁量權之目的，以區別數罪併罰與單純數罪之不同，兼
      顧刑罰衡平原則（最高法院100 年度台抗字第440 號裁定
      意旨參照）。經查，被告劉權頡所犯上開強制未遂罪及未
      經許可持有刀械罪間，應予分論併罰已如前述，然其犯罪
      之方式及態樣、保護法益雖均不相同，惟考量被告犯後坦
      承犯行，態度尚佳，復衡酌被告日後仍有回歸社會生活之
      必要，及前所揭示之限制加重原則，合併定如主文所示之
      應執行刑，並諭知易科罰金之折算標準。
三、沒收部分：
    扣案如附表所示之管制刀械3 把，經送桃園市政府警察局鑑
    驗，認屬槍砲彈藥刀械管制條例之管制刀械乙情，有前開桃
    園市政府警察局110 年3 月11日桃警保字第1100017335號函
    及所附刀械鑑驗工作紀錄相片在卷可稽，非經中央主管機關
    即內政部之許可，不得持有，自屬違禁物，不問屬於犯罪行
    為人與否，應依刑法第38條第1 項規定宣告沒收。另本案扣
    案之第二級毒品搖頭丸3 包、第一級毒品海洛因1 包、行動
    電話（三星廠牌，含SIM 卡門號0000000000）手機1 支（見
    偵字18818 號卷第25頁），Redmi 手機1 支（見偵9805號卷
    第27頁）均與被告2 人本案犯行無關，爰均不予宣告沒收之
    。
四、據上論斷，應依刑事訴訟法第273 條之1 第1 項、第299 條
    第1 項前段，槍砲彈藥刀械管制條例第14條第3 項，刑法第
    28條、第304 條第1 項、第2 項、第25條第2 項、第38條第
    1 項、第41條第1 項前段、第51條第5 款，刑法施行法第1
    條之1 第1 項，判決如主文。
本案經檢察官彭師佑提起公訴，經檢察官劉仲慧到庭執行職務。
中    華    民    國  110     年    11    月     9    日
                  刑事第七庭    法  官  方楷烽
以上正本證明與原本無異。
如不服本判決應於收受判決後20日內向本院提出上訴書狀，並應
敘述具體理由。其未敘述上訴理由者，應於上訴期間屆滿後20日
內向本院補提理由書(均須按他造當事人之人數附繕本)「切勿逕
送上級法院」。
                                書記官  廖子婷
中    華    民    國   110    年    11    月    9     日
附錄本案論罪法條全文：
槍砲彈藥刀械管制條例第14條
未經許可，製造、販賣或運輸刀械者，處3年以下有期徒刑，併
科新台幣100萬元以下罰金。
意圖供自己或他人犯罪之用，而犯前項之罪者，處6月以上5年以
下有期徒刑，併科新台幣300萬元以下罰金。
未經許可，持有或意圖販賣而陳列刀械者，處1年以下有期徒刑
、拘役或新台幣50萬元以下罰金。
中華民國刑法第304條
以強暴、脅迫使人行無義務之事或妨害人行使權利者，處三年以
下有期徒刑、拘役或九千元以下罰金。
前項之未遂犯罰之。
附表：
┌─┬────┬─────────┬────────┐
│編│刀械項目│刀械尺寸          │開鋒類型        │
│號│        │                  │                │
├─┼────┼─────────┼────────┤
│1 │武士刀  │刀刃長約36公分、刀│單刃開鋒        │
│  │        │柄長約22公分      │                │
├─┼────┼─────────┼────────┤
│2 │武士刀  │刀刃長約40公分、刀│單刃開鋒        │
│  │        │柄長約23 公分     │                │
│  │        │                  │                │
├─┼────┼─────────┼────────┤
│3 │武士刀  │刀刃長約63公分、刀│單刃開鋒        │
│  │        │柄長約20 公分     │                │
└─┴────┴─────────┴────────┘